最高法院刑事判決　　　　　　九十六年度台上字第四０五七號
上　訴　人　甲○○
　　　　　　乙○○
上列　一人
選任辯護人　呂福元律師
上列上訴人等因違反毒品危害防制條例案件，不服台灣高等法院
中華民國九十六年四月三十日第二審判決（九十六年度上訴字第
七二三號，起訴案號：台灣桃園地方法院檢察署九十四年度偵字
第一五０七九號），提起上訴，本院判決如下：
    主  文
原判決關於乙○○部分撤銷，發回台灣高等法院。
其他上訴駁回。
    理  由
甲、撤銷發回（即乙○○）部分：
本件原判決維持第一審關於論處上訴人乙○○共同販賣第一級毒
品罪刑之判決，駁回該上訴人在第二審之上訴，固非無見。
惟查：審理事實之法院，對於與被告被訴事實有關之證據，應從
各方面詳予調查，以期發現真實，苟有與待證事實相關之證據尚
未查竣，即難為有利或不利於被告之判斷。乙○○於民國九十四
年九月十二日為警持檢察官簽發之拘票拘提到案，於警詢時即供
稱：「（經警提示何清泉〔綽號空泉〕照片，問：甲○○所販賣
之毒品是否係由何清泉所提供？）就我所知好像是何清泉提供的
，因為何清泉會打電話給甲○○約他外出，而甲○○外出回來時
身上就會有毒品」，並指認何清泉之照片；而甲○○於九十四年
八月二十五日警詢時，則僅供稱：其為警查獲之毒品海洛因係向
一綽號「阿泉」之男子所購買，安非他命係向「阿泉」要的，「
阿泉」約五十歲、中等身材，真實姓名不詳云云，翌日經檢察官
偵訊，仍供稱：「我不曉得阿泉本名是否為何清泉」，迄於同年
九月十四日警詢時，始供明其所稱「阿泉」即為何清泉，並指認
警方提供之照片（見本案第一六六五一號偵查卷第十一、十五、
十七頁，第一五０七九號偵查卷第四四、四七頁）。相較之下，
乙○○供出毒品來源為何清泉，並指認其照片，其時間似均早於
甲○○。原判決既認定本件應係甲○○提供其前手毒販「何清泉
」之相關資料後而破獲，符合毒品危害防制條例第十七條減刑之
規定，卻謂乙○○並未在偵查機關破獲前供出毒品來源係何清泉
，無該減刑規定之適用（見原判決第十五頁），並未斟酌上揭事
證，說明何以不足為乙○○有利認定之取捨理由，自難謂無調查
職責未盡及理由欠備之違誤。乙○○上訴意旨執此原判決不當，
尚非全無理由，應認原判決關於乙○○部分有撤銷發回更審之原
因。
乙、駁回（即甲○○）部分：
按刑事訴訟法第三百七十七條規定：上訴於第三審法院，非以判
決違背法令為理由，不得為之。是提起第三審上訴，應以原判決
違背法令為理由，係屬法定要件。如果上訴理由係對原審已調查
明確並於判決內論駁或說明之事項，徒憑己見重為事實之爭辯，
或任意指摘，顯與法律規定得為第三審上訴理由之違法情形不相
適合時，俱應認其上訴為違背法律上之程式，予以駁回。甲○○
上訴意旨略稱：(1)證人保護法第十四條第一項業於九十五年五月
五日修正，同年月三十日公布施行，且甲○○供出乙○○依其提
示拿毒品到賭場交付需用毒品者，為其他正犯或共犯之事證，原
判決仍依舊法認甲○○無該減刑規定之適用，並未說明理由；而
何清泉提供毒品予甲○○銷售，是否為教唆、幫助犯，原審亦未
為查明，有調查職責未盡及理由不備之違法。又其將前揭舊法所
定「共犯」解為僅指「共同正犯」，有適用法則不當之違法。(2)
原判決認甲○○提供其前手毒販「何清泉」之相關資料後而破獲
該案，符合毒品危害防制條例第十七條之規定予以減刑，然其理
由第九項卻載稱「甲○○雖非供出毒品來源而查獲何清泉且與何
清泉並非共犯關係」，前後認定事實不一，有理由矛盾之違法。
(3)原判決理由貳第九項載稱甲○○「犯後態度尚稱良好，茲為量
刑之參考」，又謂其「犯後態度尚飾詞推諉」，其量刑審酌兩歧
，難認允洽。(4)依原判決附表三所示相關時間、地點、方法，併
參照證人余遠亮、盧淑惠之證述，均無甲○○與乙○○共同犯罪
之跡證，原判決認其等為共同正犯，亦有理由矛盾之違法。(5)攸
關甲○○有無營利事實之認定，原判決採信甲○○於警詢所謂以
一兩新台幣（下同）十萬元向「阿泉」購買海洛因，又採信甲○
○於偵審中供述海洛因係以每兩八至十萬元向何清泉洽購，但未
說明心證之理由，有理由矛盾、理由欠備之違法云云。
惟查：原判決撤銷第一審關於甲○○部分之科刑判決，改判仍依
想像競合犯從一重論處上訴人甲○○共同連續販賣第一級毒品（
累犯）罪刑，係以本件業據甲○○供陳有於原判決所載時地轉讓
毒品海洛因、甲基安非他命予余遠亮、黃新閔、盧淑惠等情事，
而其確係販賣毒品之事實，有證人乙○○、余遠亮、黃新閔、盧
淑惠之證供，卷附通訊監察書、通訊監察譯文、搜索扣押筆錄、
法務部調查局九十四年十一月三日調科壹字第０八００一００五
０號鑑定書、同局九十四年九月十二日調科壹字第０八００一０
一四０號鑑定書及行政院衛生署管制藥品管理局九十四年十二月
二十八日管檢字第０九四００一四四四六號檢驗成績書，扣案磅
秤、研磨器、行動電話、分裝袋及第一、二級毒品等證據可憑，
該上訴人所辯係照價收錢無牟利意思云云，為無可採信，俱予說
明審認、論駁至詳。其推理論斷衡諸經驗法則、論理法則、證據
法則等皆無違背。且查：(一)刑法部分條文於九十四年二月二日修
正公布，九十五年七月一日施行，依修正後刑法第四章「正犯與
共犯」之立法理由：「由於我國與德國、日本同採二元犯罪參與
體系，而非單一正犯體系，且目前學說見解皆認正犯與共犯有本
質之不同，即正犯被評價為直接之實行行為（如直接正犯、間接
正犯、共同正犯），共犯則被評價為間接參與實行行為者（如教
唆犯、幫助犯），爰將現行法之『共犯』章名，修正為『正犯與
共犯』，以符實際。」證人保護法於刑法修正後，亦於九十五年
五月五日配合修正相關條文，同年月三十日施行，其第十四條第
一項、第二項中原規定「共犯」之文字部分，均修正為「正犯或
共犯」，以與上述修正後刑法規定之體制及用語一致，該修正後
所謂「共犯」固係指「教唆犯」或「幫助犯」，而非如修正前刑
法第四章「共犯」係包括第二十八條之共同正犯、第二十九條之
教唆犯及第三十條之幫助犯，惟既係配合修正為「正犯或共犯」
，與修正前「共犯」所涵蓋犯罪參與者之範圍，即並無不同。原
判決認定甲○○販賣毒品之犯行，與乙○○間有犯意聯絡及行為
分擔，為共同正犯關係，且依卷存事證，並未認定何清泉亦為本
案販賣毒品之正犯或共犯，共同被告乙○○部分亦非依甲○○之
供述而得以查獲、追訴，是以原判決以甲○○供出毒品來源即其
前手何清泉，與（修正前）證人保護法第十四條第一項所定「供
述與該案案情有重要關係之待證事項或其他共犯之犯罪事證，因
而使檢察官得以追訴該案之其他共犯者」之要件不符，乃認無該
減刑規定之適用，縱未適用修正後條文為其說明之依據，但無影
響於事實認定及判決結果，自不得執為適法之第三審上訴理由。
(二)原判決已以甲○○確有提供其前手毒販「何清泉」之相關資料
後而破獲該案之事實，認符合毒品危害防制條例第十七條之規定
予以減刑，其理由第九項雖載稱「甲○○雖非供出毒品來源而查
獲何清泉且與何清泉並非共犯關係」云云，而有部分文字誤繕之
不一致情形，亦於甲○○應依該規定減刑之結果無影響，自非適
法之第三審上訴理由。(三)依原判決理由貳第九項所載意旨，其係
就甲○○供出毒品來源部分認「犯後態度尚稱良好，茲為量刑之
參考」，另就其否認本身有販賣毒品行為部分，認「犯後態度尚
飾詞推諉」，俱與全案情節並無不合，自難認量刑違誤。(四)共同
正犯間，非僅就其自己實施之行為負其責任，並在犯意聯絡之範
圍內，對於他共同正犯所實施之行為，亦應共同負責（本院三十
二年上字第一九０五號判例要旨參照）。原判決依據乙○○於偵
審中證述其知悉甲○○販賣毒品，其所稱依甲○○指示交付毒品
予黃新閔等分工情節，並與黃新閔所證相符，據以認定乙○○係
以自己犯罪意思而參與毒品交付之行為，其二人間有共同販賣毒
品牟利之犯意聯絡及行為分擔關係，而論以共同正犯，於法亦非
不合。(五)甲○○對其向何清泉購入毒品海洛因之價格，於警詢供
稱一兩十萬元，於偵審中則稱每兩八至十萬元，固未盡一致，但
於原判決依甲○○以每錢二萬四千元賣出海洛因，認其購入成本
遠低於售出之價格，為有賺取差價之營利意圖，並無何影響，是
原判決逕依上訴人於偵審中供述之價格，採為論斷之依據，而未
說明該部分取捨證據之理由，亦於判決本旨及結果無礙，不得執
為適法之第三審上訴理由。核甲○○上訴意旨係對原審已調查明
確並於判決內論駁或說明之事項，徒憑己見重為事實之爭辯，或
任意指摘，顯與法律規定得為第三審上訴理由之違法情形不相適
合。綜上說明，應認甲○○之上訴違背法律上之程式，予以駁回
。
據上論結，應依刑事訴訟法第三百九十七條、第四百零一條、第
三百九十五條前段，判決如主文。
中　　華　　民　　國　九十六　年　　七　　月  二十六  日
                      最高法院刑事第六庭
                          審判長法官  呂　潮　澤
                                法官  吳　昆　仁
                                法官  孫　增　同
                                法官  趙　文　淵
                                法官  吳　　　燦
      本件正本證明與原本無異
                                      書  記  官
中　　華　　民　　國　九十六　年　　七　　月　 三十 　日
                                                H
